臺灣臺中地方法院刑事判決　99年度重訴緝字第358號
公　訴　人　臺灣臺中地方法院檢察署檢察官
被　　　告　黃仁豪
指定辯護人　本院公設辯護人　賴忠杰
上列被告因擄人勒贖等案件，經檢察官提起公訴（99年度偵字第
6636號、第7094號），本院判決如下：
    主    文
黃仁豪共同意圖勒贖而擄人，處有期徒刑伍年。
    事    實
一、緣林貴得曾於民國98年5、6月起，利用線上賭博網站，與持
    用0000000000號行動電話之「楊大哥」（疑為楊易朋或楊智
    仲，詳見附表二編號1，賭博犯嫌待檢察官另行偵查），於
    賭贏後，因「楊大哥」賴帳，未能取得彩金，而向固定幫其
    保養、修理、買賣汽車之維修廠老闆盧志瑋表示，希望能另
    覓線上賭博管道，盧志瑋即詢問許明飛、林和宏（林和宏身
    分證統一編號：Ｚ000000000號，綽號「小胖」，但對林貴得
    故意自稱「阿國」，與「楊大哥」均為線上賭博網站業者，
    亦有電話聯繫，林和宏所涉幫助擄人勒贖犯嫌，由檢察官另
    行偵查中），許明飛得知林貴得頗有財力，且嗜好賭博之違
    法行為，有機可乘，即要林和宏前往林貴得住處與林貴得接
    洽認識，並準備設局勒索林貴得。許明飛先準備兩支人頭電
    話，將其中0000000000號人頭行動電話（下稱A電話，詳見
    附表二編號2），先要林和宏於98年8月26日，以A電話聯絡
    林貴得，佯稱要介紹線上賭博網站、提供賭博遊戲板給林貴
    得，兩人相約於同日22時許，在臺中市○○區○○路2段138
    號「戀PUB」見面。許明飛另行與黃源竹、黃源竹之堂哥黃
    仁豪、小弟陳冠章組成之討債集團（下簡稱黃仁豪等3人，
    許明飛、黃源竹、陳冠章3人之擄人勒贖犯行均經審結，目
    前由上訴審審理中），共同意圖勒贖，約妥以「林貴得玩線
    上賭博遊戲時詐賭」為藉口，要擄走林貴得，藉機向林貴得
    勒贖，許明飛並將另一支人頭電話0000000000號人頭行動電
    話（下稱B電話，詳見附表二編號3）予黃源竹作為聯絡工具
    ，並交代黃源竹不要使用許明飛平日正常使用之0000000000
    號行動電話（下稱C電話，由許明飛之胞兄許金龍申請）與
    黃源竹平日正常使用之0000000000號行動電話（下稱D行動
    電話）談論此事，復告知黃源竹林貴得駕駛之車子款式、顏
    色、車號，由黃仁豪等3人在「戀PUB」外等候，負責擄人，
    許明飛則隱身幕後以A電話指示分工。
二、嗣林貴得於98年8月26日22時10分許，駕駛車號5139-HP號、
    白色HONDA CR-V自小客車抵達「戀PUB」對面停車場，剛熄
    火準備下車，黃仁豪等3人隨即快步上前，問「你是否為『
    阿得』？」，待確認身分無誤後，見林貴得不肯下車，陳冠
    章即利用副駕駛座車窗縫隙，強行伸手進入打開副駕駛座之
    車門入內，持銀色、黑色相間之槍枝1把（未扣案，無法證
    明具有殺傷力）抵住林貴得腹部、推林貴得下駕駛座，同時
    黃源竹、黃仁豪亦打開駕駛座車門，出手拉林貴得下駕駛座
    、共同將林貴得押上後座，由黃仁豪、陳冠章分坐林貴得左
    、右，輪流以槍控制行動，黃源竹駕駛林貴得之自小客車，
    開始在台中縣市繞路，途中自稱係天下遊戲之代理商，質問
    林貴得是否願意處理債務？林貴得反問為何債務，黃仁豪等
    人即硬說林貴得詐賭還敢裝蒜，作勢毆打，並出言恐嚇要對
    林貴得開槍、要將林貴得處理掉，歷經數小時之反覆質問、
    威脅，林貴得迫於無奈，也逐漸理解黃仁豪等3人根本係無
    理硬坳，僅得順著黃仁豪等人之意思，承認「有詐賭，願意
    還詐賭的錢」，黃源竹、黃仁豪沿途均以B電話向持用A電話
    之許明飛保持聯絡，一待林貴得終於願意承認「詐賭」，黃
    仁豪等3人隨即將電話交由許明飛，由許明飛負責在電話中
    跟林貴得洽談勒贖金。
三、許明飛開價180萬元，嗣經林貴得討價還價降到120萬元，林
    貴得旋於23時許，聯絡其妻李春燕於同年月27日凌晨1時許
    ，自其所有之國泰世華銀行竹城分行帳戶，以每筆2萬元之
    額度，陸續5次提款，共提領10萬元現金，並依許明飛指示
    ，由李春燕於當日凌晨3時許，攜帶上開現金至臺中市○○
    區○○路與文心路交岔路口，交付予許明飛指派前往取款之
    「李方國」（「李方國」之犯嫌，應由檢察官另行偵查）；
    另110萬元部分，則由許明飛同意林貴得以本票給付後，命
    林和宏去臺中市某處之「九九賣場」購買本票，放在文心路
    、青海路口麥當勞門外電箱上面，由黃仁豪等3人取得後，
    命林貴得在臺中市○○區○○路3段85號辦公大樓1樓大廳當
    場簽立總額110萬元之本票3紙（到期日、面額分別為98年8
    月28日50萬元、98年9月5日30萬元、98年9月15日30萬元）
    ，又為建立債權基礎，由許明飛在電話中指示，由黃仁豪口
    述，命林貴得書寫切結書，載明此債務為「詐賭還款」後，
    始於凌晨5時許，釋放林貴得，黃仁豪等3人同時交代日後將
    繼續以B電話向林貴得討債。
四、林貴得獲釋後，直接與其妻李春燕於8月27日上午前往臺中
    縣警察局霧峰分局內新派出所報案，經警員表示非屬其轄區
    拒絕受理，林貴得只得又到臺中市警察局第六分局何安派出
    所報案，嗣為警佈線長達半年，迄於99年3月10日下午5時30
    分許，在臺中縣太平市○○路1066號前，拘提黃源竹、陳冠
    章到案，並扣得黃源竹所有之D電話1支；於同年3月18日13
    時30分許，在台中市○○區○○路124號17樓之5，拘提許明
    飛，並由許明飛至台中市○區○○路227號取出其使用之C電
    話1支，黃仁豪逃亡，於99年10月28日14時40分許，始為警
    在台中市○○區○段62號前緝獲歸案。
五、案經林貴得告訴及臺中市警察局第六分局報告台灣台中地方
    法院檢察署檢察官偵查起訴。
    理  由
一、證據能力：本判決所引用之證據，除證人林貴得之警詢證詞
    為被告所否認外，其餘均經當事人同意有證據能力，經核其
    作成之過程亦無不適當情事，是依照刑事訴訟法第159條之5
    第1項之規定，均有證據能力，至於證人林貴得之警詢證詞
    部分，按刑事訴訟法第159條第1項規定：「被告以外之人於
    審判外之言詞或書面陳述，除法律有規定者外，不得作為證
    據」，其立法本旨係以證人於審判外之言詞或書面陳述，屬
    於傳聞證據，此項證據，當事人無從直接對於原供述者加以
    詰問，以擔保其真實性，法院亦無從直接接觸證人而審酌其
    證言之憑信性，違背直接審理及言詞審理之原則，除具有必
    要性及信用性情況之除外者外，原則上不認其有容許性，自
    不具證據能力；至所謂具有必要性及信用性情況者，例如刑
    事訴訟法第159條之1、之2、之3、之4、之5情形，仍例外認
    其有證據能力，然此乃係指法院未於審判期日傳喚相關證人
    到庭，案件僅能依靠該等證人於審判外之陳述以為判斷之情
    形，始需就該等審判外供述證據嚴格依照刑事訴訟法第159
    條之1至之5所定要件一一檢視各該證人之供述，作為證據之
    資格。倘法院已經依據當事人聲請傳喚證人到庭接受檢辯雙
    方之交互詰問，則法院既已透過直接、言詞審理方式檢驗過
    該證人之前之證詞，當事人之反對詰問權亦已受到保障得以
    完全行使之情況下，該等審判外證據除有其他法定事由（例
    如：非基於國家公權力正當行使所取得或私人非法取得等，
    而有害公共利益，即以一般證據排除法則為判斷），應認該
    審判外供述已得透過審判程式之詰問檢驗，而取得作為證據
    之資格，亦即其審判外供述與審判中供述相符部分，顯然已
    經構成具備可信之特別情狀，當然有證據資格（實務上之作
    用常為引用該等陳述與審判中陳述相符，強化該證人供述之
    可信度），其不符部分，作為檢視審判中所為供述可信與否
    之彈劾證據，當無不許之理，甚者，其不符部分倘係於司法
    警察、檢察事務官調查中之供述，作為認定被告犯罪與否或
    不構成犯罪與否之證據，亦僅需依照刑事訴訟法第159條之2
    規定，斟酌其審判外供述作成外部環境、製作過程、內容、
    功能等情況認為之前供述較為可信，即可取得證據資格，而
    作為認定事實之證據資格，有最高法院94年度臺上字第2507
    號、95年臺上字第2515號判決意旨足資參照。本院於審理時
    已依被告之聲請，傳喚證人林貴得到庭作證，行交互詰問程
    序，直接言詞審理檢視其證詞，並給予被告及其辯護人詰問
    之機會，且再提示其等之警詢及偵訊筆錄，是證人林貴得於
    警詢之證詞，應已取得作為證據之資格，而有證據能力。
二、訊據被告黃仁豪固坦承與共犯黃源竹、陳冠章共同限制林貴
    得行動自由，取得10萬元現金及110萬元本票之事實，惟矢
    口否認有何擄人勒贖犯行，辯稱：「當時我堂弟黃源竹說有
    債務要處理，黃源竹說他外面的大哥叫阿飛，有一個叫阿得
    的人欠阿飛網路賭博的錢，要黃源竹幫他處理，黃源竹回來
    告訴我，我怕黃源竹年輕衝動，就說如果他要去，我就跟他
    一起去處理，是單純處理債務，主觀上沒有擄人勒贖的故意
    」云云。
三、經查：
  (一)按擄人勒贖罪本質上為妨害自由及強盜之結合，只要將被害
    人置於自己實力支配之下，予以脅迫，向被害人或其關係人
    勒索財物，即已構成，合先敘明。又被告黃仁豪若僅係擔心
    堂弟黃源竹年輕衝動會闖禍，大可勸阻黃源竹不要為人討債
    ，而不用跟著去犯案，況證人黃源竹於100年1月18日本院審
    理時到庭證稱：「我跟黃仁豪說我要去處理事情，要他陪我
    去，我沒有具體說要幫朋友討債，我單純說要他陪我去，他
    有問我要處理什麼事情，我說等許明飛來再說，後來許明飛
    沒有出面」等語明確，若證人黃源竹之證詞可採，則被告黃
    仁豪應該根本不知道案發當時，是要跟黃源竹去處理什麼事
    情，而被告黃仁豪卻能夠辯稱「係林貴得欠許明飛網路詐賭
    的錢，要去向林貴得討債」云云，顯見證人黃源竹審理時之
    證述情節，乃自己因此案遭判刑後，為堂哥黃仁豪脫免罪責
    、迴護之詞，不足採信，自應以案件剛破獲時各人之證詞較
    為可信。
  (二)證人林貴得於本院審理時證稱：「我98年8月26日晚上有見
    過被告黃仁豪，他是押我上車的人，我車停好時，我左手邊
    來兩個人，右手邊來一個人，我車門本來沒有開，右手邊的
    人強行把我的車打開，那個人當時手上有拿槍，拿槍的人叫
    我下車，在我左手邊的人就開門拉我下車，我下車以後，被
    告黃仁豪問我是不是阿得，我說是。被告黃仁豪事後在車上
    ，有問我與電腦賭博遊戲網站的事情，從把我拉下車到押上
    車，只有一下子，沒有3分鐘，他們用槍把我押住，就把我
    押上車，這過程只有跟我確認身分，其他都沒有講。上車後
    我坐後座中間，被告黃仁豪坐我左手邊，黃仁豪在車上說我
    拿他們的遊戲板，詐賭他們，讓他們輸了很多錢，好像跟他
    們詐賭。3個人都有跟我談話，許明飛有打電話進來，黃源
    竹有接，黃仁豪也有接，他們的對話很簡短，我不清楚他們
    在說什麼，黃仁豪有把手機交給我與許明飛親自對話，許明
    飛在電話中說我贏那麼多錢，讓他們損失很多錢，看我要如
    何賠償，我說我從頭到尾不認識他，我電腦板也不是向他拿
    的，他怎麼會有損失，他們就載我去大肚山，就是要恐嚇我
    ，後來我答應付錢，不是因為要賠償他們，我是被人家用槍
    押住，我印象中黃仁豪有下車去拿本票，當天在車上時主要
    跟我接觸的人，是黃仁豪與黃源竹，在車上有人打我的手機
    進來，黃仁豪有阻止我，不讓我接電話，在車上時，是黃源
    竹、黃仁豪主導整個過程比較多」等語，且證人許明飛亦到
    院證稱：「我有請黃源竹去幫我處理債務...我跟林貴得在
    電話中談妥後，因為在電話中黃源竹表達的與林貴得不一樣
    ，所以黃仁豪有拿電話跟我講，黃仁豪說林貴得願意先還10
    萬元，其餘的開立本票，並告訴我他要還的時間，因為開立
    本票我跟黃源竹講，但黃源竹不會表達，所以把電話拿給黃
    仁豪，我叫黃仁豪問林貴得說要如何支付，本票就簽那個時
    候，我有答應黃源竹，事後要把取得的款項3成給他當做報
    酬。」等語，而按照證人林貴得所述，被告黃仁豪、證人黃
    源竹在車上與證人許明飛的電話對話均相當簡短，且當時在
    車上的情況是被告黃仁豪、證人黃源竹主導，顯見犯罪手法
    乃事先共同策劃好的，被告黃仁豪當非單純擔心堂弟黃源竹
    衝動惹事才跟著去，主觀上相當清楚自己的任務分工和角色
    、該採取的手段、說詞。又證人林貴得另於98年8月27日警
    詢證稱：「我不知道『阿國』的真實身分，他是經由我汽車
    維修廠老闆盧志瑋所介紹認識，他約我見面... 該3名男子
    自稱天下遊戲之代理商，說我賭他們公司的網站，向他們詐
    賭，讓他們公司損失180萬元，要我賠償他們的損失，我說
    我沒做這些事情，他們不相信，最後討價還價要我簽本票才
    肯放過我，還要我寫切結書，內容說我有詐賭同意賠償，當
    時我被他們控制住，他們還拿疑似手槍的東西抵住我，讓我
    非常害怕，無法反抗，而且他們威脅我說，如果不配合就要
    把我埋掉或向我開槍，我在不得已之情況下，只好依要求簽
    下本票，我都是跟『楊大哥』簽賭，『楊大哥』是我在好朋
    友『阿順』（陳志舜）家中認識，最近兩個禮拜我在他那裡
    簽賭贏了10幾萬，他都說晚一點才要給我錢，我不敢百分之
    百肯定，但我認為綁架我的3名男子，應該跟『楊大哥』是
    認識的，因為他們3人說的事情，我原則上只有跟『楊大哥
    』有所關聯。」等語；並於99年4月7日偵查中證稱：「我修
    車廠的朋友盧志瑋之前曾經介紹我認識1個自稱『阿國』（
    林和宏）的，他於8月26日中午約我到PUB喝酒，我本來不想
    去，他說要跟我談職棒簽賭板子的事情，要介紹朋友讓我認
    識，我之前有玩職棒簽賭，也有人拿板子要我捧場，所以我
    就大概了解他的意思，就去赴約了，我剛把車停好，就有3
    個人過來，裡面沒有林和宏，其中2個在駕駛座窗旁邊，1個
    問我是不是阿得，我說是，第3人在副駕駛座窗邊，我看到
    他拿1把槍，他把副駕駛座車門打開，進來把我從駕駛座推
    出去，叫我從後座上車，拿槍的人用槍抵著我的肚子，然後
    就一直繞，說我跟他們拿板子，在他們那邊詐賭，簽了180
    萬還是200萬的樣子，要我負責，但是我根本不認識對方，
    他們說他們是天下遊戲的代理商，但是我沒有在那家玩過，
    也沒有贏過這麼多錢，他們叫我打電話給陳志舜，說我比較
    倒楣，本來他們是要綁陳志舜，但是抓不到人，叫我打電話
    給陳志舜調180萬元，我跟他們討價還價到130萬元，才跟陳
    志舜聯絡，但陳志舜說他沒有這麼多錢，對方在路上繞了
    6-8小時，他們問我之不知道載我到大肚山是什麼意思，如
    果不配合就要把我處理掉，車上3個人都有跟我談判，還有
    另一個人會打電話來，問我要怎麼處理，價錢也是跟電話中
    那個人談出來的，他們3人都有輪流拿槍，我拒絕或是回答
    比較慢的時候，他們都有作勢要打我，他們跟我太太拿到錢
    之後，載我到麥當勞，簽本票跟切結書，本票是他們後來到
    外面去拿的，切結書的內容是他們跟電話中那個人談好了，
    其中1個人在我旁邊唸給我寫的，寫說我在大墩路租屋處玩
    職棒簽賭詐賭，欠他們錢，註明已經拿到10萬元，我簽3章
    本票，加起來共110萬元，我根本不認識他們，也沒有欠這
    些債務，到我簽完本票和切結書，約隔天上午5點多，他們
    才一起走了，對方並說會再跟我聯絡，留0000000000的電話
    （即B電話）給我。」（見99年度偵字第7094號卷【偵六卷
    】第49-51頁），其前後證述情節相符，與被告黃仁豪原先
    素不相識，亦無加害攀誣之必要，其證詞應堪採信。
  (三)證人李春燕於99年4月7日偵查中證稱：「晚上10點多時，林
    貴得的朋友陳志舜打電話給我說我先生打電話給他，說他被
    綁走了，我說我沒有接到電話，我以為是我先生或陳志舜在
    開玩笑，過1個小時，陳志舜又打來問我有沒有接到電話，
    我說沒有，陳志舜說應該是真的，因為對方一直叫他準備錢
    ，後來我打我先生的行動電話，他接了，說有多少存款就全
    部領出來，我說最多只能領10萬元，他說不夠就去找人家借
    錢，要我不要問這麼多，我就騎機車去陳志舜家借錢，可是
    陳志舜說這些錢給他就好，不要再多給，我在陳志舜家裡的
    時候，對方有用我先生的手機打來，要我湊到60萬元，再囉
    唆就要提高到120萬元，還說本來要抓陳志舜，結果抓到我
    先生，陳志舜居然不理。我跟對方說明天銀行開門我再去領
    ，對方說他沒辦法等這麼久，後來對方還是同意我先交付10
    萬元，叫我拿到寧夏路、文心路轉角等，對方我們都不認識
    ，但是對方知道陳志舜是開黑色的車子，事後陳志舜回想起
    ，只有修車廠的老闆知道他去把車子重新烤漆成黑色，可能
    是那邊的人覺得陳志舜付款的方式比較大方，才想抓陳志舜
    ，我到路口的時候已經是凌晨，對方有1個人搭計程車過來
    ，停在我們約定地點蠻遠的，慢慢走過來，說是我先生要他
    來跟我拿錢的，我給他之後，又等了15分鐘，然後打我先生
    的電話，對方說還有一些事情要跟我先生處理，處理好了會
    讓他回去，我就回家等，隔了1個小時，我先生約凌晨5點多
    打電話給我，說他先回來再說，然後我們就一起去報警。」
    （見【偵六卷】第47-49頁）。
  (四)證人黃源竹於99年3月11日警詢證稱：「許明飛說有個朋友
    欠他錢，要我幫他討債，說是林貴得詐賭他朋友180餘萬元
    ，委託我去問林貴得要不要處理，處理好的話分我3成現金
    吃紅，我當場答應，約過3天，98年8月26日，許明飛打來說
    要我去台中市○○路戀PUB找林貴得，直接上他的車，問他
    要不要處理這一條帳？許明飛並跟我說林貴得的車牌號碼，
    我就約我堂哥黃仁豪，打電話找陳冠章一起去，等了20分鐘
    看到許明飛跟我說的車牌號碼，我們就到車旁問駕駛人是不
    是阿得，他說是，我們隨即上他的車，林貴得坐在後座中間
    ，我們在台中縣市來回開，開了約3小時，停到台中市○○
    路、青海路麥當勞，我跟黃仁豪把林貴得帶到麥當勞內，陳
    冠章在外面，許明飛有打來問我們處理的怎麼樣，並說要跟
    林貴得講話，後來林貴得說他跟許明飛講好了，要先跟他老
    婆拿10萬元，其他110萬元簽本票和立據，許明飛打電話問
    我票寫好了嗎？我說好了，他就叫一個我不認識的男子來麥
    當勞對面跟我拿票，我給他之後就跟我堂哥黃仁豪、陳冠章
    搭計程車回家，許明飛沒有給我任何東西證明林貴得欠他錢
    ，本票和立據是許明飛準備的，說放在麥當勞門外路邊電箱
    上面，要拿給林貴得寫，許明飛是我高中在酒店認識的朋友
    。」等語（見99年度偵字第6636號【偵四卷】第6-11頁）；
    並於同日偵查中證稱：「當時我吃檳榔、開車，我去加油站
    上廁所就換黃仁豪開車，是許明飛說要我找一些朋友去，問
    林貴得要怎麼處理債務，他跟我講林貴得開白色休旅車及車
    號，我問林貴得有沒有要處理債務，他說有，我說有個人要
    跟你講，我們邊走邊講，林貴得沒有說好，我們就自己開門
    上車，我請他坐在後面，就繞去環中路跟烏日方向來回一直
    繞，許明飛要我們等他電話，要我們在路上繞，許明飛說他
    朋友還是他被林貴得詐賭職棒簽賭180 萬元，他只跟我講要
    去收錢，沒說收多少，錢是林貴得跟許明飛講電話自己講的
    ，許明飛叫我們到麥當勞，他說本票放在外面的電箱上面，
    叫我們自己去拿給林貴得簽，另外一本立據也放在電箱上面
    ，立據內容寫因詐賭債務，被害人簽完本票跟立據之後我們
    就讓他走了，被害人離開5分鐘，許明飛的朋友就來麥當勞
    門口拿走本票跟立據，立據的內容是黃仁豪唸給林貴得寫的
    ，許明飛打電話給我，我把電話交給林貴得，許明飛直接跟
    他講要怎麼寫，被害人有些字不會寫，就問黃仁豪，隔天早
    上許明飛給我一個1萬2千元的紅包，我沒有分給黃仁豪、陳
    冠章，許明飛說林貴得好好配合的話就讓他回去，我當天用
    的手機是許明飛給我的，他說林貴得這件事情，就用這支手
    機聯絡，他叫我不要用自己的手機跟他講。」（見【偵四卷
    】第105-109頁）
  (五)證人陳冠章於99年3月10日警詢證稱：「當時是『小源』（
    即黃源竹）叫我過去說要處理一筆帳，看我要不要賺，同行
    之人除了他和我，還有一個我不認識的A男子（即黃仁豪）
    ，黃源竹開車，黃仁豪將被害人夾在中間，問『那筆錢要怎
    麼還？』，被害人反問是什麼錢，黃仁豪就說『你還裝蒜嗎
    ？』，我沒有拿槍，是黃仁豪拿槍，黃仁豪在車上一直問被
    害人有關職棒簽賭錢的事情，黃源竹就一直開被害人的車子
    亂繞。」等語；陳冠章於99年3月11日偵查中具結證述：「
    當天晚上是黃源竹叫我過去的，他說要處理一筆債務... 我
    們在停車場旁邊的公園等，是黃源竹跟我說欠錢的人是哪一
    個，林貴得的車子停在PUB對面的公園路邊，我們看到林貴
    得從PUB出來，上車之後，我們三人就趕快走過去，我從副
    駕駛那邊，黃源竹在正駕駛座叫林貴得開門，林貴得不開門
    ，我趁林貴得不注意，從副駕駛座窗戶的縫隙伸進去打開門
    ，進去坐在副駕駛座，推他下車，黃源竹就把他拉到後面，
    推林貴得上車坐在後座，我從副駕駛座下車，坐右後方的位
    置，黃源竹開車，黃仁豪坐左後方。當時我堵住林貴得，不
    讓林貴得下車，是黃仁豪拿槍的，我也不知道是不是槍，我
    只知道是黑色的，沒有用東西包著，也沒有放在口袋裡，是
    抵在被害人左腰腹間，黃仁豪跟林貴得談了一會兒之後，我
    有看到他手在動，但不確定他有沒有收起來。黃仁豪問林貴
    得要如何還這筆錢？被害人問說是什麼錢，黃仁豪說是職棒
    簽賭的錢，但是黃源竹沒有在做職棒簽賭，黃仁豪有沒有做
    職棒簽賭我不知道，我不知道林貴得是欠誰錢，我都沒有說
    話，我只用左手勾住被害人的右手，怕他跑下車，過程中是
    黃仁豪一直問被害人要怎麼處理，黃源竹一直開車，我當時
    沒有注意看路，有點睡著，到麥當勞的時候，黃源竹叫我起
    來...被害人講完電話，被害人要他太太拿錢到文心路口跟
    寧夏路口，會有人去找她拿錢...我看到黃仁豪拿一本本票
    放在麥當勞外面的大廳桌上，本票在那裡簽的，我不知道本
    票怎麼出現的，後來我問黃源竹這筆債務是什麼，他跟我說
    是一個『輝哥』的等語」（見【偵四卷】第14-18頁、第99-
    102頁）。
  (六)綜合上開證人之證詞，就其互核相符部分勾稽，已堪認定係
    證人許明飛委託黃源竹，再由黃源竹召集黃仁豪、陳冠章3
    人出面於98年8月26日22時10分許，在台中市○○區○○路
    戀PUB對面停車場，共同持槍強行將林貴得連人帶車押走，
    要林貴得「處理債務」，林貴得最初表示不知道有什麼債務
    ，經黃仁豪等3人在車上多次質問、恐嚇後，林貴得始聯絡
    其配偶李春燕交付10萬元現金予許明飛指示取款之「李方國
    」，轉交許明飛，又由林貴得簽下110萬元之3紙本票、承認
    詐賭之字據後，始於翌日凌晨5時許，釋放林貴得，控制林
    貴得行動自由長達7小時之久等事實無訛。
  (七)至於被告黃仁豪辯稱主觀上相信自己是去「處理債務」云云
    ，因「債主」即證人許明飛自始無法提出任何債權憑證，其
    所述林貴得對伊詐賭乙節不足採信，以及認定許明飛為本案
    主謀之理由，業經本院於99年度重訴字第1248號判決認定如
    前，不另贅述。就被告黃仁豪而言，其既已自承未見任何債
    權憑證，其主觀上如何能夠單憑許明飛、黃源竹片面之詞，
    即出面向林貴得「討債」？被告固然無「自證己罪」或「自
    證己無罪」之義務，然因被告主觀上之認知究竟如何產生，
    外人無法探究，被告就客觀上究竟存在何種合理之依據，使
    一般具有通常社會生活經驗之人，能夠產生主觀上的信任，
    就此部分，仍負有說明之義務，否則任何從事恐嚇取財、強
    盜、擄人勒贖等暴力取財犯罪之被告，均可大言不慚自稱其
    主觀上相信伊對被害人存有債權，伊只是在討債而已，主觀
    上沒有不法所有之意圖云云，被告若無法說明其主觀上如何
    產生信任之合理依據，即屬無從調查、無從證明之事，當可
    認定該辯解乃虛捏，不足採信。
  (八)至於證人陳冠章雖先證稱係「黃仁豪」持槍，嗣後又於本院
    審理時證稱根本沒有人持槍、帶槍云云，與證人林貴得證稱
    一開始係「陳冠章」持槍不符，因陳冠章先否認自己持槍，
    推給未到案之黃仁豪，嗣後又改稱當天沒有任何人持槍、帶
    槍，均係對己有利之供述，而證人林貴得與被告黃仁豪、共
    犯黃源竹、陳冠章均不相識，且自始證述3個人都有輪流持
    槍，又黃仁豪3人不論持槍與否，均經起訴相同之擄人勒贖
    罪名，故林貴得應無刻意指證「一開始係陳冠章持槍」或「
    3人均有輪流持槍」之必要，此部分自應以認係證人林貴得
    之證詞較為可信，附此敘明。
  (九)除上開供述證據外，並有李春燕國泰世華銀行竹城分行存摺
    影本、現場照片（見98年度他字第4158號卷【偵三卷】第15
    -26頁）、林貴得簽發切結書及本票影本（見本院卷第253-2
    55頁）、內政部刑事警察局98年11月10日刑醫字第09801319
    93號鑑驗書（警方在林貴得左前車門外側採獲檳榔汁，經比
    對，與被告黃源竹之DNA型別相符，含採證照片、採證紀錄
    表，見【偵四卷】第60-87頁）及上開A、B、D電話之雙向通
    聯紀錄及監聽譯文（見【偵三卷】第20-26頁、98年聲監字
    第2242號第12-13頁反面、99年度陳檢000763號卷第18頁反
    面至19頁）可參。按照常理，若非林貴得遭被告黃源竹等3
    人綁架，情況甚為危急，豈有可能在被告黃源竹等3人未出
    示任何詐賭證據之情形下，半夜三更要其配偶李春燕立刻出
    門提領現金10萬元，還隻身一人於凌晨3點拿到路邊，交給
    不詳男子「李方國」？又焉可能願意簽立高達110萬元之本
    票3紙及承認詐賭之字據？且被告黃仁豪於取得財物後，始
    願意釋放林貴得，足認李春燕、林貴得交付財物，係為贖回
    林貴得之人身自由，與林貴得遭被告黃仁豪等3人綁架之行
    為，有直接因果關係，證人許明飛利用行動電話聯繫指示，
    派由被告黃仁豪與證人黃源竹、陳冠章等3人以擄人方式，
    向林貴得勒索財物，即屬擄人勒贖犯行。雖一般擄人勒贖犯
    行多半要求現金，不至於要求簽立本票以免日後取償時暴露
    身分、行蹤，然被告犯罪時或許過於自信林貴得不敢報警，
    或許計謀粗陋草率未慮及細節，然要求被害人簽立本票或付
    現金，並不影響擄人勒贖罪構成要件行為之成立，附此敘明
    。
  (十)綜上，被告擄人勒贖犯行事證明確，應堪認定，均應依法論
    科。
三、核被告黃仁豪所為，係犯刑法第347條第1項之擄人勒贖罪。
    被告黃仁豪與業經本院判決有罪之黃源竹、陳冠章、許明飛
    有犯意聯絡及行為分擔，為共同正犯。被告取贖後釋放告訴
    人，得依刑法第347條第5項之規定減輕其刑。
四、爰審酌被告黃仁豪為共犯黃源竹之堂哥，因共犯許明飛為擄
    人勒贖之主謀，利用年輕氣盛之共犯黃源竹執行，黃源竹進
    而邀約其堂哥黃仁豪及當時年僅19歲，智慮未深之小弟陳冠
    章，共同持槍擄人勒贖，及被告等並未傷害、凌虐林貴得，
    於剝奪其行動自由7小時，順利取贖10萬及110萬元本票後，
    尚知釋放被害人之犯罪動機、目的、手段、品行、對被害人
    造成之財務損害雖非鉅，然恐懼非輕，按照其參與程度與共
    犯黃源竹相當，共犯黃源竹擄人勒贖部分經本院量刑4年8月
    ，及被告黃仁豪犯罪後逃亡，至99年10月28日始通緝到案，
    比其他3名共犯晚7個月到案，且到案後仍否認犯行，量處如
    主文所示之刑。
五、扣案如附表1編號1所示0000000000號行動電話手機1支，係
    證人黃源竹所有供其平日使用之物，附表一編號2所示之C行
    動電話，係證人許明飛之胞兄許金龍所申請，供許明飛平日
    使用之物，並無證據顯示為供犯罪所用之物，至於其等使用
    於本案犯罪之A、B行動電話各1支均未扣案，且申請人分別
    為江婉君、曾偉倫，並非被告或證人，故均不宣告沒收。扣
    案如附表一編號3至6所示之行動電話，本院查無證據可資證
    明曾供被告或證人犯罪所用；再被告黃仁豪等3人使用持以
    挾持被害人林貴得之槍枝，因未據扣案，且無證據證明具有
    殺傷力，為避免日後執行困難，爰不併宣告沒收，併予敘明
    。
據上論斷，應依刑事訴訟法第299條第1項前段，刑法第28條、第
347條第1項、第5項後段，判決如主文。
中    華    民    國   100    年    1     月    25    日
                  刑事第十八庭  審判長法  官  郭書豪
                                      法  官  林世民
                                      法  官  蕭一弘
以上正本證明與原本無異。
如不服本判決應於收受送達後10日內向本院提出上訴書狀，並應
敘述具體理由；其未敘述上訴理由者，應於上訴期間屆滿後20日
內向本院補提理由書（均須按他造當事人之人數附繕本）「切勿
逕送上級法院」。
                                      書記官  黃士益
中    華    民    國   100    年    1     月    25    日
附表一：
┌──┬─────────────┬──┬────────┐
│編號│扣押物品名稱              │數量│備註            │
├──┼─────────────┼──┼────────┤
│１  │SONY ERICSSON行動電話     │1支 │申請名義人：黃源│
│    │（序號00000000000000002， │    │竹              │
│    │含0000000000門號SIM卡1張  │    │                │
│    │，D電話）                 │    │                │
├──┼─────────────┼──┼────────┤
│２  │SAMSUNG行動電話           │1支 │申請名義人：許金│
│    │（序號00000000000000，    │    │龍              │
│    │含0000000000門號SIM卡1張，│    │                │
│    │C電話）                   │    │                │
├──┼─────────────┼──┼────────┤
│３  │SONY ERICSSON行動電話     │1支 │                │
│    │（序號000000000000000，   │    │                │
│    │含0000000000門號SIM卡1張）│    │                │
├──┼─────────────┼──┼────────┤
│４  │行動電話                  │1支 │                │
│    │（序號000000000000000，   │    │                │
│    │含0000000000門號SIM卡1張）│    │                │
├──┼─────────────┼──┼────────┤
│５  │MOTOROLA行動電話          │1支 │                │
│    │（序號無，含0000000000門號│    │                │
│    │SIM卡1張）                │    │                │
├──┼─────────────┼──┼────────┤
│６  │NOKI行動電話              │1支 │                │
│    │（序號000000000000000，   │    │                │
│    │含0000000000門號SIM卡1張）│    │                │
└──┴─────────────┴──┴────────┘
附表二：
本案相關電話一覽表
┌───┬──────┬────────┬──────┐
│編號  │電話號碼    │申請人資料      │使用人      │
│      │            │                │            │
├───┼──────┼────────┼──────┤
│1     │0000000000  │余佳穎，為楊智仲│自稱「楊大哥│
│      │            │之前妻          │」之線上賭博│
│      │            │                │網站經營者，│
│      │            │                │警方循線搜索│
│      │            │                │查獲楊智仲之│
│      │            │                │胞兄楊易朋，│
│      │            │                │楊易朋之賭博│
│      │            │                │犯行業經台灣│
│      │            │                │彰化地方法院│
│      │            │                │99年度簡字第│
│      │            │                │371號判決判 │
│      │            │                │處有期徒刑4 │
│      │            │                │月確定。    │
│      │            │                │該判決認定之│
│      │            │                │犯罪時間為98│
│      │            │                │年8月下旬到 │
│      │            │                │99年2月6日，│
│      │            │                │與本案林貴得│
│      │            │                │所述與「楊大│
│      │            │                │哥」對賭時間│
│      │            │                │並未重疊，是│
│      │            │                │本案「楊大哥│
│      │            │                │」賭博犯嫌，│
│      │            │                │應由檢察官另│
│      │            │                │行偵查。    │
├───┼──────┼────────┼──────┤
│2     │0000000000  │江婉君，69年1月1│許明飛、林和│
│      │（A電話）   │日生，身分證：  │宏          │
│      │            │Ｚ000000000號    │            │
├───┼──────┼────────┼──────┤
│3     │0000000000  │曾偉倫，71年2月9│許明飛交給黃│
│      │（B電話）   │日生，身分證：  │源竹使用    │
│      │            │Ｚ000000000號    │            │
├───┼──────┼────────┼──────┤
│4     │0000000000  │許金龍（許明飛之│許明飛      │
│      │（C電話）   │胞兄）          │            │
├───┼──────┼────────┼──────┤
│5     │0000000000  │黃源竹          │黃源竹      │
│      │(D電話）    │                │            │
├───┼──────┼────────┼──────┤
│6     │0000000000  │不詳            │盧志瑋      │
│      │0000000000  │                │            │
├───┼──────┼────────┼──────┤
│7     │0000000000  │林貴得          │林貴得      │
├───┼──────┼────────┼──────┤
│8     │0000000000  │陳筱崢（陳冠章之│陳冠章      │
│      │            │母）            │            │
├───┼──────┼────────┼──────┤
│9     │0000000000  │不詳            │同上        │
└───┴──────┴────────┴──────┘
附錄法條：
中華民國刑法第347條第1項、第5項後段（擄人勒贖罪）
意圖勒贖而擄人者，處死刑、無期徒刑或 7 年以上有期徒刑。
犯第1項之罪，未經取贖而釋放被害人者，減輕其刑；取贖後而
釋放被害人者，得減輕其刑。